臺灣高等法院刑事裁定　　　　　　　　100年度毒抗字第103號
抗　告　人
即　被　告　鄭正雄
上列抗告人因違反毒品危害防制條例案件，不服臺灣桃園地方法
院100年度毒聲字第122號，中華民國100年2月22日裁定（聲請案
號：臺灣桃園地方法院檢察署99年度毒偵字第6150號）提起抗告
，本院裁定如下：
    主  文
抗告駁回。
    理  由
一、原裁定意旨略以：抗告人即被告（以下稱被告）鄭正雄於民
    國99年11月12日下午3時54許經警採尿送臺灣檢驗科技股份
    有限公司以酵素免疫分析法初步檢驗，及以氣相層析質譜儀
    法確認檢驗結果，確實呈海洛因代謝物鴉片類嗎啡陽性、甲
    基安非他命陽性反應，有該公司於99年11月29日所出具之濫
    用藥物檢驗報告（報告編號：UL/2010/B0000000）、桃園縣
    政府警察局被採尿人尿液暨毒品真實姓名與尿液各1紙在卷
    可稽，此外復有安非他命2包（共毛重0.46公克，因鑑驗使
    用0.008 3公克）扣案足資佐證，堪認被告上開自白應與事
    實相符。又按海洛因係嗎啡經化學合成之半人工合成品，其
    藥（毒）性高於嗎啡，經吸食或汪射進入人體，藉由人體代
    謝系統之新陳代謝，分解成藥（毒）性較低之嗎啡，由尿液
    排出人體，故於尿液中，以嗎啡成分檢出（憲兵司令部79年
    6月1日（79）鑑驗字第0273號函、80年6月17日（80）鑑驗
    字第2815 號函暨法務部調查局80年3月28日（80）發技一字
    第1898號函意旨可參）；且海洛因經注射入人體後，約80%
    於24小時內自尿中排出，一般而言，尿液中能否驗出嗎啡陽
    性反應與其投與量、投與途徑、採尿時間、個人體質及檢驗
    方法之靈敏度有關，國外曾有文獻報導注射6毫克之海洛因
    鹽酸鹽，其代謝物嗎啡之早均可檢出時限約為26小時(行政
    院衛生署藥品食物檢驗局81年9月8日（81）藥檢壹字第8114
    885號函可資參照），堪認被告應係於99年11月12日下午3時
    54分許之為警採尿時起回溯26小時內之某時點，在臺灣不詳
    處所，有施用第一級毒品海洛因之犯行無訛。是被告上開所
    辯，顯係事後卸責之詞，不足採信。又查被告未曾因施用毒
    品案件，而經法院裁定送觀察、勒戒，有本院被告前案紀錄
    表存卷足參，是依前開規定，自應令被告入勒戒處所施以觀
    察、勒戒之治療程序，原審因而依檢察官之聲請，裁定被告
    應送勒戒處所觀察、勒戒等語。
二、抗告意旨略以：被告於為警查獲之前，已先於99年10月12日
    起持續至桃園療養院接受美沙冬療法，此有衛生署桃園療養
    院診斷證明書在卷可稽，被告於治療期間內並無再施用毒品
    ，為此不甘受觀察勒戒之處分，請本院撤銷原審裁定云云。
三、按犯毒品危害防制條例第10條之罪者，檢察官應聲請法院裁
    定，令被告入勒戒處所觀察、勒戒，其期間不得逾2月，同
    條例第20條第1項定有明文。又犯第10條之罪者，於犯罪未
    發覺前，自動向行政院衛生署指定之醫療機構請求治療，醫
    療機構免將請求治療者送法院或檢察機關。依前項規定治療
    中經查獲之被告或少年，應由檢察官為不起訴之處分或由少
    年法院（地方法院少年法庭）為不付審理之裁定。但以一次
    為限，毒品危害防制條例第21條亦定有明文。
四、經查：
  (一)被告鄭正雄基於施用第一級毒品之犯意，於99年11月12日下
    午3時54分許為警採尿時起回溯26小時內某時，在不詳地點
    ，施用第一級毒品海洛因l次；另基於施用第二級毒品之犯
    意，於99年11月8日下午5時許，在桃園縣八德市○○街7巷
    12號居處，施用第二級毒品甲基安非他命1次，嗣於99年11
    月12日下午3時25分許，在桃園縣桃園市○○街197號前查獲
    ，並扣得甲基安非他命2包（含袋毛重0.46公克、海洛因注
    射針筒16支及殘渣袋1個，被告雖僅坦承有於上開時地施用
    第二級甲基安非他命之事實，惟其為警查獲後所採集之尿液
    ，經送臺灣檢驗科技股份有限公司以EIA酵素免疫分析法初
    步檢驗，及以氣相層析質譜儀法確認檢驗結果，確實呈海洛
    因代謝物鴉片類嗎啡陽性、甲基安非他命陽性反應，有該公
    司於99年11月29日所出具之編號UL/2010/B0000000號濫用藥
    物檢驗報告（見99年度毒偵字第6150號卷第39-41頁），足
    認被告有於上開時地施用第一級毒品海洛因，亦堪以認定。
  (二)本件被告主張其已於99年10月12日起至行政院衛生署桃園療
    養院接受美沙冬替代治療，得免予觀察、勒戒云云，查該院
    固屬毒品危害防制條例第21條所指行政院衛生署指定之醫療
    機構，此有99-101年度衛生署指定藥癮戒治機構清單可稽（
    網址：Http://www.doh.gov.tw/ufile/doc/99-101指定藥癮
    戒治機構名單.xls）。惟按為鼓勵施用毒品者，於犯罪未發
    覺前，自動向行政院衛生署指定之醫療機構請求治療，且不
    干擾該等醫療機構正進行之醫療行為，爰設毒品危害防制條
    例第21條第1項及第2項前段之規定，為避免施用毒品者曲解
    上開美意，一邊繼續吸毒，一邊求治，藉以脫免法律約束之
    流弊，爰設第2項但書，規定此種法律豁免，僅以一次為限
    ，若再經查獲，即依前條規定辦理（86年立法院院會記錄毒
    品危害防制條例第21條增訂之立法理由同此意旨）。次按毒
    品危害防制條例第21條第2項所稱「依前項規定治療中經查
    獲」，係指依該條第1項規定，犯同條例第10條之罪者，於
    犯罪未發覺前，自動向行政院衛生署指定之醫療機構請求治
    療，而於治療中始經查獲該項未發覺之犯罪而言，於治療中
    再犯施用毒品之罪而被查獲者，並不包括在內（最高法院97
    年度台上字第1893號判決亦同此意旨）。是被告雖自99年10
    月12日起在行政院衛生署指定之醫療機構即衛生署桃園療養
    院規則接受美沙東替代治療，惟被告本件施用毒品之時間係
    在接受治療後之99年11月8日下午5時許及同年月12日下午3
    時54分許回溯26小時內之某時，被告顯係於治療期間再犯本
    件施用毒品犯行為警查獲，揆諸上開說明，被告所為自與毒
    品危害防制條例第21條之例外規定不合。
  (三)綜上，被告確有於上開時地施用第一級、第二級毒品之犯行
    ，且其所為與毒品危害防制條例第21條所指犯施用毒品第一
    、二級毒品之罪者，於犯罪未發覺前，自動向行政院衛生署
    指定之醫療機構請求治療規定之要件不合，原審法院因依毒
    品危害防制條例第20條第1項及觀察勒戒處分執行條例第3條
    第1項規定，裁定將被告應送勒戒處所觀察勒戒，經核並無
    違誤，是本件抗告無理由，應予駁回。
據上論斷，應依刑事訴訟法第412條，裁定如主文。
中    華    民    國   100    年    4     月    8     日
                  刑事第十庭  審判長法  官  宋  祺
                                    法  官  高玉舜
                                    法  官  陳明珠
以上正本證明與原本無異。
不得再抗告。
                                    書記官  胡勤義
中    華    民    國   100    年    4     月    12    日